【裁判字號】    90,訴,68
【裁判日期】    900327
【裁判案由】    偽造文書
【裁判全文】
臺灣板橋地方法院刑事判決                      九十年度訴字第六八號
    公訴人  臺灣板橋地方法院檢察署檢察官
    被  告  丙○○
            甲  ○
右列被告等因偽造文書案件，經檢察官提起公訴（八十九年度偵字第六八三五號、第
二０一二二號），本院判決如左：
    主    文
丙○○、甲○共同行使偽造私文書，足以生損害於他人，各處有期徒刑參月，如易科
罰金，均以參佰元折算壹日。均緩刑貳年。
    事    實
一、甲○與乙○○原係夫妻，離婚後甲○與任職於臺北縣樹林市○○街三十三號樹人
    女子家事商業職業學校（以下簡稱樹人家商）圖書館之丙○○交往為男女朋友，
    甲○與丙○○為替乙○○覓得第二春，竟未得乙○○之同意，共同基於犯意之聯
    絡，由甲○提供乙○○住所與公司電話，丙○○則於民國八十八年十二月二十二
    日下午二時四十二分四十九秒及四十四分十一秒許，接續在樹人家商利用圖書室
    內電腦進入由八足資訊股份有限公司（以下簡稱八足公司）提供之電腦網站 (網
    址www.tacocity.com.tw)，在一見鍾情留言板上輸入乙○○英文姓名「Jenny
    Chen」，偽造內容「我是一個渴望有人陪伴的寂寞女子，曾有一次失敗之婚姻紀
    錄，但我仍然年輕，盼有心人士與我為友，電話 (00)00000000-000公司，(00)
    00000000家中」等足以識別乙○○人別之電腦私文書，使不特定上網流覽交友資
    訊之人均可得知該項資訊，造成乙○○生活之困擾，足生損害於乙○○。經乙○
    ○報警查得上開交友網站留言所使用之IP主機位址係203.71.206.140 (管理者信
    箱E-Mailbox:jcs@cchehp.ntu.edu.tw)，屬樹人家商圖書室電腦，始尋線查悉上
    情。
二、案經乙○○訴由內政部警政署刑事警察局移送臺灣板橋地方法院檢察署檢察官偵
    查起訴。
    理    由
一、訊據被告丙○○與甲○對彼等欲替告訴人乙○○徵友，由甲○提供乙○○住所與
    公司電話，由丙○○於前揭時地利用樹人家商圖書館電腦上網，在交友網站上替
    乙○○徵友之事實，固坦承不諱，惟均矢口否認有何偽造文書之犯意。被告甲○
    辯稱：乙○○離婚後曾多次向伊訴苦，稱離婚後日子過得不好，伊當時已與丙○
    ○在一起，便建議乙○○可徵友，慶珍有同意，因伊較忙，所以請丙○○上網，
    留言板係用勾選的，輸入電話號碼，勾選離婚有小孩，至於內容應係留言板自動
    貼上去的云云。丙○○辯稱：伊並無誹謗或損害告訴人名譽之惡意，否則不須要
    使用自己辦公室電腦留下證據，伊僅在交友網站上輸入乙○○英文姓名及電話號
    碼，至於交友文字內容非伊所寫云云。
二、然查前揭事實，業經告訴人乙○○於警訊時及偵審中指訴甚詳稱：八十八年十二
    月二十二日下午二時四十二分四十九秒及四十四分十一秒，有人冒伊英文姓名「
    Jenny Chen」在「一見鍾情」網頁上張貼「我是一個渴望有人陪伴的寂寞女子，
    曾有一次失敗之婚姻紀錄，但我仍然年輕，盼有心人士與我為友，電話(00)0000
    0000-000公司，(00)00000000家中」等文字，造成伊生活工作上之困擾，亦造成
    伊名譽上損失，張貼該網頁所使用之電腦IP主機位址係203.71.206.140，係八足
    公司所提供之電腦網站(網址www.tacocity.com.tw) ，經警方查詢結果，上開時
    間IP 203.71.206.140 之使用者係樹人家商圖書室電腦，而該圖書室管理員為丙
    ○○，係伊前夫甲○之現任女友，伊離婚後已另有交往密切之男友，甲○亦知伊
    已有男友，伊未同意或授權丙○○或甲○替伊上網徵友等語（見偵查卷第三頁、
    第二十二頁、本院九十年二月十五日訊問筆錄）。核與證人即刑事警察局偵查員
    陳敏雄於偵查中証述情節相符（見偵查卷第十四頁至第十五頁），並有電腦網站
    一見鍾情留言板署名「Jenny Chen」於八十八年十二月二十二日下午二時四十二
    分四十九秒及四十四分十一秒之留言列印內容二紙附卷可稽。又上開電腦IP主機
    位址203.71.206.140確係樹人家商圖書室之電腦使用，有該校八十九年一月二十
    五日八九樹人電字第一六一號函及查詢結果各一紙在卷足憑。
三、再查被告丙○○於偵查中自承：係甲○叫伊自奇摩站之入口網站進入，便顯示出
    幾個網址，甲○稱要以找尋第二春的為主，該文係甲○要伊這樣寫的，乙○○電
    話係甲○提供等語（見偵查卷第十八頁背面、第十九頁）。被告甲○於偵查中亦
    坦承本案係其授意被告丙○○所為，未得告訴人之同意等語（見偵查卷第二十一
    頁背面、第二十二頁背面、第四十六頁背面）。本件被告等未得告訴人之同意或
    授權，即擅自以告訴人之名義上網徵友，縱彼等初始未必有使告訴人遭受困擾之
    惡意，然始意為何僅屬犯罪之動機問題，彼等既未得告訴人之同意或授權，逕以
    告訴人名義上網刊登徵友啟示，仍該當於偽造私文書之構成要件，尚難僅以動機
    惡意之有無，阻卻行為之違法性，本件事證明確，被告犯行均堪認定。
四、按電磁紀錄藉電腦之處理所顯示之聲音、影像或符號，足以為表示其用意之證明
    者，以文書論。而稱電磁紀錄，指以電子、磁性或其他無法以人之知覺直接認識
    之方式所製成之紀錄，而供電腦處理之用者。刑法第二百二十條第二項、第三項
    分別定有明文。本件被告等在電腦交友網站上所刊登之徵友啟示，依上開規定自
    屬以文書論之準私文書。彼等未經告訴人同意或授權，擅自在電腦網頁上以告訴
    人之名刊登徵友啟示之文書，核彼等所為，均係犯刑法第二百十六條、第二百二
    十條第二項、第二百十條之之行使偽造準私文書罪。彼等在網頁上張貼前開文書
    後，藉網路之流傳使不特定人均得上網流覽文書內容，先前偽造之低度行為應被
    其後行使之高度行為吸收，應論以行使偽造準私文書罪。公訴意旨認被告等所為
    僅犯刑法第二百二十條、第二百十條之偽造準私文書罪云云，尚有未洽，惟偽造
    部分既與行使偽造準私文書罪有吸收之一罪關係，為起訴效力所及，本院自得予
    以審就，附此敘明。又被告二人間有犯意之聯絡與行為之分擔，為共同正犯。爰
    審酌被告二人因一時誤念致犯刑章，彼等犯罪之動機目的、目的、手段、所生危
    害，及犯罪後已與告訴人達成和解（見卷附切結書與和解書各一紙）等一切情狀
    ，分別量處如主文所示之刑，並分別諭知易科罰金之折算標準，以示懲儆。查刑
    法第四十一條業於九十年一月四日經立法院修正通過，於同年一月十日經總統公
    布，同年一月十二日生效施行，其修正條文為：「犯最重本刑為五年以下有期徒
    刑以下之刑之罪，而受六個月以下有期徒刑或拘役之宣告，因身體、教育、職業
    、家庭之關係或其他正當事由，執行顯有困難者，得以一元以上三元以下折算一
    日，易科罰金。但確因不執行所宣告之刑，難收矯正之效，或難以維持法秩序者
    ，不在此限。」「併合處罰之數罪，均有前項情形，其應執行之刑逾六月者，亦
    同」，依刑法第二條第一項規定比較新舊法律，適用新法對被告並無不利，自應
    依修正後刑法第四十一條第一項規定諭知易科罰金之折算標準，附此說明。末查
    被告二人前均未曾受有期徒刑以上刑之宣告，有臺灣高等法院檢察署刑案紀錄簡
    覆表在卷可查，彼等因一時誤念致罹刑典，經此偵審教訓，應知警惕，而無再犯
    之虞，本院認二人所宣告之刑，均以暫不執行為適當，爰均併宣告緩刑二年，以
    啟自新。
據上論斷，應依刑事訴訟法第二百九十九條第一項前段，刑法第二十八條、第二百十
六條、第二百二十條第二項、第二百十條、第二條第一項前段、第四十一條第一項、
第七十四條第一款，罰金罰鍰提高標準條例第二條判決如主文。
本案經檢察官李吉祥到庭執行職務
中      華      民      國      九  十    年    三    月   二  十  七   日
                                         臺灣板橋地方法院刑事第四庭
                                             法    官    談      虎
右正本證明與原本無異。
如不服本判決，應於判決送達後十日內，向本院提出上訴狀。
                                             書 記 官    陳  君  偉
中      華      民      國      九  十    年    三    月   二  十  七   日
附錄法條：
刑法第二百十條
  偽造、變造私文書，足以生損害於公眾或他人者，處五年以下有期徒刑。
刑法第二百十六條
  行使第二百十條至第二百十五條之文書者，依偽造、變造文書或登載不實事項或使
  登載不實事項之規定處斷。
刑法第二百二十條
  在紙上或物品上之文字、符號、圖畫、照像，依習慣或特約，足以為表示其用意之
  證明者，官於本章及本章以外各罪，以文書論。
  錄音、錄影或電磁紀錄，藉機器或電腦之處理所顯示之聲音、影像或符號，足以為
  表示其用意之證明者，亦同。
  稱電磁紀錄，指以電子、磁性或其他無法以人之知覺直接認識之方式所製成之紀錄
  ，而供電腦處理之用者。


司法院資訊處製作；財團法人民間司法改革基金會備份。
